【裁判字號】    92,訴緝,63
【裁判日期】    920905
【裁判案由】    偽造文書等
【裁判全文】
臺灣臺南地方法院刑事判決                          九十二年度訴緝字第六三號
    公  訴  人  臺灣台南地方法院檢察署檢察官
    被      告  甲○○
右列被告因偽造文書案件，經檢察官提起公訴（九十一年度偵字第四二四一號、第一
一五四三號及九十二年度偵字第二九七八號）及移
九七四號），本院判決如左：
    主  文
甲○○共同連續行使偽造私文書，足以生損害於他人，處有期徒刑柒月。如附表所示
偽造之署押及如附表所示中華電信股份有限公司與臺灣大哥大股份有限公司核發之Ｓ
ＩＭ卡均沒收。
      事  實
一、甲○○、陳政均（業經本院以九十二年度訴字第四三二號判處有期徒刑六月）與
    不詳年籍姓名之成年男女，共同基於意圖為自己不法所有及偽造私文書之概括犯
    意聯絡，由甲○○持附表所示丁○○等十七人之國民身份證，並冒用附表所示丁
    ○○等人之名義，在中華電信股份有限公司（下簡稱中華電信公司）行動電話業
    務租用申請書客戶及同意書簽章欄與臺灣大哥大股份有限公司（下簡稱臺灣大哥
    大公司）行動電話服務申請書申請人簽章欄上，偽造如附表所示丁○○等人之署
    押（包括簽名及捺指印）後，或交予陳政鈞協同上開不詳年籍姓名之成年男女持
    向台南市○○路東訊股份有限公司乙○○、戊○○等員工行使，或由該不詳年籍
    姓名成年男女持向高雄縣路竹鄉路竹宏通電話器材行、台灣電店股份有限公司及
    台南縣關廟鄉正偉通訊行等通訊行員工行使，欲利用不知情之乙○○、戊○○等
    通訊行員工作為向中華電信公司及臺灣大哥大公司申請如附表所示號碼之行動電
    話使用，致使中華電信公司及臺灣大哥大公司陷於錯誤誤認係如附表所示丁○○
    等本人所申請及使用，而核發甲○○、陳政鈞及不詳姓名年籍之成年男女行動電
    話門號及ＳＩＭ卡並提供通話服務，嗣甲○○、陳政鈞再將該行動電話ＳＩＭ卡
    轉交予另不詳姓名年籍之人連續盜用上開行動電話通信，而取得如附表所示金額
    之不付費撥打電話之財產上不法利益，足以生損害於如附表所示丁○○等人之權
    益及電信業者對於行動電話使用者身份確認及帳務管理之正確性。
二、案經高雄市政府警察局苓雅分局、內政部電信總局移送臺灣臺南地方法院檢察署
    檢察官偵查起訴及移送併案審理。
    理  由
一、訊據被告甲○○矢口否認右揭犯行，辯稱：伊於九十年五月間在啟源公司從事幫
    客戶代辦手機門號之工作，陳政鈞是上司，丁○○等人的資料是以前任職啟元公
    司時留存的，啟源公司結束營業後，陳政鈞要伊將丁○○等人之資料送還，陳政
    鈞將該資料作何處理伊不清楚，而行動電話申請書上指印鑑定為伊所有，係因啟
    源公司要求伊於空白申請書上蓋指印所致云云。然查：
（一）如附表所示被害人丁○○等十七人並未申請如附表所示中華電信公司及臺灣大
      哥大公司行動電話門號，渠等均係遭冒名等情，業經被害人丁○○等人於警訊
      及偵查中證述綦詳，且有被害人丁○○、林宗卿、林佳蓉、劉文信所立具之切
      結書及如附表所示偽造之中華電信公司行動電話業務租用申請書及臺灣大哥大
      公司行動電話服務申請書附卷可稽。又偽造之丁○○中華電信公司行動電話業
      務租用申請書上客戶簽章欄之指紋，及偽造之余陳蔭、楊林順然、林柳秀、王
      何格、謝金學、董明發、黃萬得、劉林芽、林明達、王朱錦、吳林仙汝及李王
      秀女臺灣大哥大公司行動電話服務申請書上申請人簽章欄之指紋，經送內政部
      警政署刑事警察局鑑驗結果，均與被告甲○○之指紋相符，此有內政部警政署
      刑事警察局九十一年四月二十六日刑紋字第○九一○○二七○七八號、九十二
      年一月二十一日刑紋字第○九二○○一一○八三號鑑驗書二份在卷可考（見九
      十一年度營他字第六七號偵查卷第二頁、九十一年度偵字第一一五三四號偵查
      卷第二十二頁），足見本件如附表所示行動電話申請書確係經由被告甲○○偽
      造並捺指印後，再交由被告陳政鈞協同不詳姓名年籍之人或由該不詳姓名年籍
      之人持以向通訊行申辦如附表所示之行動電話門號至明。
（二）被告甲○○嗣於本院調查中雖辯稱：行動電話申請書上指印鑑定為伊所有，係
      因啟源公司要求伊於空白申請書上蓋指印所致云云。惟被告甲○○於警訊及本
      院調查中均證稱：「（問：你在啟源工作時，客人至你公司請你代辦行動電話
      時你是如何處理，請詳述？）我的處理方式為請客戶填寫申請並捺印、簽名後
      再將申請書交給我的上司陳政鈞處理。」、「‧‧‧我的工作是幫客人準備要
      辦門號的申請資料，將資料交客戶蓋印之後再幫其填寫資料‧‧‧」云云（見
      九十二年度偵字第二九七八號偵查卷所附警卷第九頁、本院九十二年八月十一
      日訊問筆錄），且初經警及本院提示如附表所示行動電話申請書供被告甲○○
      確認結果，被告甲○○亦否認申請書上之簽名及指印為伊所為，並辯稱是客戶
      自己到啟源公司辦的，簽名及指印均客戶本人所為云云（見九十一年度偵字第
      一一五三四號偵查卷第六頁反面、本院九十二年八月十一日訊問筆錄），迨至
      本院提示上開內政部警政署刑事警察局指紋鑑驗書後，被告甲○○始改以前詞
      置辯，其事後所辯已值懷疑。況如附件所示行動電話申請書是否為被告甲○○
      等所偽造，本即為本案調查重點之一，倘被告甲○○確有如伊所述遭啟源公司
      要求於空白行動電話申請書上捺指印之非常態狀況，而有遭司法單位誤認有偽
      造文書之情形，衡情應於第一時間以犯罪嫌疑人身份接受警方訊問之時，立即
      提出此項抗辯，以利相關在場人員就近查證相互印證說詞並釐清事實真相，然
      被告甲○○非但於警方第一次訊問時未提出此等抗辯，更有甚者，被告甲○○
      於本院訊問時，亦與警訊為相同之陳述而未提出前開抗辯，其遲至本院提示上
      開指紋鑑驗書後，始改以前開說詞置辯，顯與常情相悖，本院自難採信而為有
      利於被告甲○○之認定。是被告甲○○事後翻異前詞，顯係圖卸之詞，殊難憑
      採。足認被告甲○○、陳政鈞與不詳年籍成年男女確係專門假冒他人名義，前
      往通訊行申請行動電話門號，深究其等動機，無非貪圖請領申辦門號可得之代
      價，始願甘冒風險為之，被告甲○○前開所辯，無非臨訟卸責之詞，洵無可取
      。
（三）綜上所述，本案事證已臻明確，被告甲○○犯行足堪認定，應依法論科。
二、核被告甲○○所為，係犯刑法第三百三十九條第一項之詐欺取財罪（取得ＳＩＭ
    卡部分）、第三百三十九條第二項之詐欺得利罪（取得不付費撥打電話之利益部
    分）、及第二百十六條、第二百十條之行使偽造私文書罪。被告甲○○、陳政鈞
    與不詳姓名年籍成年男女間，就前開犯行，具犯意聯絡及行為分擔，均應論以共
    同正犯。被告甲○○利用不知情之通訊行員工犯罪，為間接正犯。被告甲○○前
    揭多次偽造署押之行為，為偽造私文書之部分行為，又偽造私文書後復持以行使
    ，偽造私文書之低度行為高度之行使行為所吸收，均不另論罪。被告甲○○先後
    多次行使偽造私文書、詐欺取財及詐欺得利之犯行，均時間緊接，方法相同，皆
    觸犯構成要件相同之罪名，顯係基於概括犯意反覆所為，為連續犯，各應依刑法
    第五十六條規定論以一罪，並皆加重其刑。而被告甲○○連續多次行使行動電話
    申請書之目的，均在取得行動電話門號及ＳＩＭ卡以供免費撥打行動電話之用，
    是所犯上開刑法第二百十六條、第二百十條之行使偽造私文書、第三百三十九條
    第一項詐欺取財及第三百三十九條第二項詐欺得利之三罪間，有方法、目的之牽
    連關係，為牽連犯，應依刑法第五十五條規定，從一重之刑法第二百十六條、第
    二百十條之連續行使偽造私文書處斷。移送併辦部分雖未據公訴意旨論及，惟與
    前開起訴部分，具連續犯及牽連犯之關係，業如前述，本院自應就屬於裁判上一
    罪之該部分併予審究。又公訴人雖未引用刑法第三百三十九條第一項詐欺取財條
    文，惟於事實欄已明確記載詐領ＳＩＭ卡之事實，詐欺部分業經起訴，本院自應
    加以審酌裁判，附此敘明。爰審酌被告甲○○適值壯年，四肢健全且心智正常，
    不思以正常途徑取財，竟以前開方式圖利，嚴重漠視他人姓名及財產權益，且盜
    打行動電話之金額甚鉅，又犯後飾詞否認犯行等一切情狀，量處如主文所示之刑
    ，以資懲儆。如附表所示偽造之署押（包括簽名及捺指印），不問屬於被告與否
    ，均應依刑法第二百十九條，宣告沒收，又如附表所示行動電話門號之ＳＩＭ卡
    ，為被告甲○○、同案被告陳政鈞與另不詳年籍姓名之成年男女所有，因本件犯
    罪所得之物，雖未扣案，惟無證據證明業已滅失，應併依刑法第三十八條第一項
    第三款，均為沒收之宣告。
據上論斷，應依刑事訴訟法第二百九十九條第一項前段，刑法第二十八條、第五十六
條、第二百十六條、第二百十條、第三百三十九條第一項、第二項、第五十五條、第
二百十九條、第三十八條第一項第三款，罰金罰鍰提高標準條例第一條前段，判決如
主文。
中      華      民      國    九十二    年      九      月      五      日
                                  臺灣臺南地方法院刑事第三庭
                                      審判長法  官  蘇義洲
                                            法  官  謝家宜
                                            法  官  陳燁真
右正本證明與原本無異
如不服本判決應於送達後十日內向本院提出上訴狀
                                            書記官  陳怡吟
中      華      民      國    九十二    年      九      月      八      日
附表：
┌──┬───┬──────────────┬────────┬────┐
│編號│姓  名│    偽造之行動電話申請書    │行動電話門號暨  │通話費用│
│    │      │    或同意書，及其上偽造    │ＳＩＭ卡        │(新臺幣)│
│    │      │    之署押                  │                │        │
├──┼───┼──────────────┼────────┼────┤
│一  │丁○○│偽造之中華電信公司行動電話業│00000000│三萬九千│
│    │      │務租用申請書（一式四聯）一份│    ０七        │三百八十│
│    │      │、同意書一紙，暨其上偽造鄭晏│                │四元    │
│    │      │州之署押八枚                │                │        │
├──┼───┼──────────────┼────────┼────┤
│二  │丙○○│偽造之中華電信公司行動電話業│00000000│一萬四千│
│    │      │務租用申請書（一式四聯）一份│    九八        │三百九十│
│    │      │、同意書一紙，暨其上偽造鄭煌│                │六元    │
│    │      │彥之署押八枚                │      │        │
├──┼───┼──────────────┼────────┼────┤
│三  │林宗卿│偽造之中華電信公司行動電話業│00000000│四萬一千│
│    │      │務租用申請書（一式四聯）一份│    七０        │七百六十│
│    │      │、同意書一紙，暨其上偽造林宗│                │九元    │
│    │      │卿之署押八枚                │                │        │
└──┴───┴──────────────┴────────┴────┘
┌──┬───┬──────────────┬────────┬────┐
│四  │林佳蓉│偽造之中華電信公司行動電話業│00000000│八千八百│
│    │      │務租用申請書（一式四聯）一份│    七一        │七十二元│
│    │      │、同意書一紙，暨其上偽造林佳│                │        │
│    │      │蓉之署押八枚                │                │        │
├──┼───┼──────────────┼────────┼────┤
│五  │劉文信│偽造之中華電信公司行動電話業│00000000│八千一百│
│    │      │務租用申請書（一式四聯）一份│    二一        │七十三元│
│    │      │、同意書一紙，暨其上偽造劉文│                │        │
│    │      │信之署押八枚                │                │        │
├──┼───┼──────────────┼────────┼────┤
│六  │余陳蔭│偽造之臺灣大哥大公司行動電話│00000000│共四千七│
│    │      │服務申請書（一式四聯）二份，│    六０        │百七十一│
│    │      │暨其上偽造余陳蔭之署押十六枚│00000000│一元    │
│    │      │                            │    九０        │        │
├──┼───┼──────────────┼────────┼────┤
│七  │楊林順│偽造之臺灣大哥大公司行動電話│00000000│一千四百│
│    │然    │服務申請書（一式四聯）一份，│    七三        │四十九元│
│    │      │暨其上偽造楊林順然之署押八枚│                │        │
└──┴───┴──────────────┴────────┴────┘
┌──┬───┬──────────────┬────────┬────┐
│八  │林柳秀│偽造之臺灣大哥大公司行動電話│00000000│八十七元│
│    │      │服務申請書（一式四聯）一份，│    八二        │        │
│    │      │暨其上偽造林柳秀之署押八枚  │                │        │
├──┼───┼──────────────┼────────┼────┤
│九  │王何格│偽造之臺灣大哥大公司行動電話│00000000│一千三百│
│    │      │服務申請書（一式四聯）一份，│    二九        │八十八元│
│    │      │暨其上偽造王何格之署押八枚  │                │        │
├──┼───┼──────────────┼────────┼────┤
│十  │謝金學│偽造之臺灣大哥大公司行動電話│00000000│二千五百│
│    │      │服務申請書（一式四聯）一份，│    六七        │四十六元│
│    │      │暨其上偽造謝金學之署押八枚  │                │        │
├──┼───┼──────────────┼────────┼────┤
│十一│董明發│偽造之臺灣大哥大公司行動電話│00000000│一百元  │
│    │  │服務申請書（一式四聯）一份，│    九七        │        │
│    │      │暨其上偽造董明發之署押八枚  │                │        │
├──┼───┼──────────────┼────────┼────┤
│十二│黃萬得│偽造之臺灣大哥大公司行動電話│00000000│二千一百│
│    │      │服務申請書（一式四聯）一份，│    七六        │七十四元│
│    │      │暨其上偽造黃萬得之署押八枚  │                │        │
└──┴───┴──────────────┴────────┴────┘
┌──┬───┬──────────────┬────────┬────┐
│十三│劉林芽│偽造之臺灣大哥大公司行動電話│00000000│一百五十│
│    │      │服務申請書（一式四聯）一份，│    ０五        │三元    │
│    │      │暨其上偽造劉林芽之署押八枚  │                │        │
├──┼───┼──────────────┼────────┼────┤
│十四│林明達│偽造之臺灣大哥大公司行動電話│00000000│八千九百│
│    │      │服務申請書（一式四聯）一份，│  三七        │六十八元│
│    │      │暨其上偽造林明達之署押八枚  │                │        │
├──┼───┼──────────────┼────────┼────┤
│十五│王朱錦│偽造之臺灣大哥大公司行動電話│00000000│一千二百│
│    │      │服務申請書（一式四聯）一份，│    四七        │三十五元│
│    │      │暨其上偽造王朱錦之署押八枚  │                │        │
├──┼───┼──────────────┼────────┼────┤
│十六│吳林仙│偽造之臺灣大哥大公司行動電話│00000000│一千零六│
│    │汝    │服務申請書（一式四聯）一份，│    七七        │十七元  │
│    │      │暨其上偽造吳林仙汝之署押八枚│                │        │
├──┼───┼──────────────┼────────┼────┤
│十七│李王秀│偽造之臺灣大哥大公司行動電話│00000000│五百九十│
│    │女    │服務申請書（一式四聯）一份，│    六０        │八元    │
│    │      │暨其上偽造李王秀女之署押八枚│                │        │
└──┴───┴──────────────┴────────┴────┘
附錄本案論罪科刑法條全文：
中華民國刑法第二百一十條
偽造、變造私文書，足以生損害於公眾或他人者，處五年以下有期徒刑。
中華民國刑法第二百一十六條
行使第二百十條至第二百十五條之文書者，依偽造、變造文書或登載不實事項或使登
載不實事項之規定處斷。
中華民國刑法第三百三十九條
意圖為自己或第三人不法之所有，以詐術使人將本人或第三人之物交付者，處五年以
下有期徒刑、拘役或科或併科一千元以下罰金。
以前項方法得財產上不法之利益或使第三人得之者，亦同。
前二項之未遂犯罰之。


司法院資訊處製作；財團法人民間司法改革基金會備份。
